臺北高等行政法院判決　　　　　　　　　　　　　　　九十三年度簡字第一五五號
　　原　　　告　甲○○
　　被　　　告　臺北市政府衛生局
　　代　表　人　張珩（局長）
右當事人間因醫療法事件，原告不服臺北市政府中華民國九十二年六月十九日府訴字
第○九二○三五八二三○○號訴願決定，提起行政訴訟。本院判決如左：
    主  文
原告之訴駁回。
訴訟費用由原告負擔。
    事  實
壹、事實概要：
    緣原告係臺北市○○○路○段一六○巷四五號「好家庭牙醫診所」負責醫師，該
    診所於西元二○○三年二月一日至十四日在ＴＶＢＳ周刊第二七四期、第二七五
    期刊登「何謂笑線？根據留日牙醫博士甲○○醫師表示，．．．甲○○醫師認為
    ，牙齒矯正稱的上是一勞永逸的『變臉改運』方法，．．．利用矯正牙齒，也可
    以達到笑臉迎人的『笑果』，你相信嗎？好家庭牙醫診所甲○○醫師，就利用『
    笑線』，讓好多人笑開懷，好運也滾滾而來。．．．」違規醫療廣告一則，經民
    眾於民國（以下同）九十二年一月二十八日（收文日）向臺北市大安區衛生所檢
    舉，嗣經該所於九十二年二月十四日約談原告並製作談話紀錄後，以九十二年二
    月十四日北市安衛三字第○九二三○○七五八○一號函報請被告核辦。經被告審
    認原告第三次刊登違規醫療廣告，違反醫療法第六十條第一項及第六十一條第五
    款規定，乃依同法第七十七條第一項規定，以九十二年二月二十六日北市衛三字
    第○九二三○八六○五○○號行政處分書，處以原告五萬元（折合新臺幣十五萬
    元）罰鍰。原告不服，提起訴願，遭駁回後，遂向本院提起行政訴訟。
貳、兩造聲明：
一、原告聲明：求為判決
１、訴願決定及原處分均撤銷。
２、訴訟費用由被告負擔。
二、被告聲明：求為判決如主文所示。
、兩造爭點：
    好家庭牙醫診所之負責醫師即原告於系爭雜誌所刊登之系爭報導是否為醫療廣告
    ？是否違反醫療法第六十條第一項、第六十一條第五款之規定，而應科處罰鍰？
一、原告陳述：
１、首按「行政處分以書面為之者，應記載主旨、事實、理由及其法令依據。」行政
    程序法第九十二條第一項第二款定有明文。被告於行政處分書中僅載明主旨、事
    實及法令依據，對據以認定原告之行為違法之理由漏未記明，致使原告無從防衛
    其權益，該行政處分即有瑕疵而構成得撤銷之原因。
２、次按司法院釋字第二七五號解釋文「人民違反法律上之義務而應受行政罰之行為
    ，法律無特別規定時，雖不以出於故意為必要，仍須以過失為其責任條件。」即
    基於憲法保障人民權利之意旨，課予人民制裁之行政罰，應以行為人有可歸責原
    因為限。查：
(1)、按醫療法第七十七條第二項規定違反同法第六十、六十一條規定應處罰鍰者，係
    指行為人為「醫療廣告」其內容逾越醫療法第六十條規定之範疇或以同法第六十
    一條之方式為之。其前提則為行為人所為者為「醫療廣告」，又依同法第八條規
    定「本法所稱醫療廣告，係指利用傳播媒體，宣傳醫療業務，以達招徠患者醫療
    為目的之行為。」依一般解釋原則可知醫療廣告係行為人「明知並有意」利用傳
    播媒體宣傳，以達招徠患者之目的。換言之，「醫療廣告」既為第六十、六十一
    條之構成要件之一，則處罰行為人應以出於故意為必要。
(2)、查系爭報導核其性質乃屬「新聞」而非「廣告」，蓋新聞報導之目的在提供大眾
    各式各樣之資訊，以滿足大眾「知」的權利。近年來隨著時代的變遷，社會經濟
    的改善，教育程度的普遍提昇及平均餘命的增加，國人對醫療保健新知之需求已
    不同於以往。基於以上原因，媒體常以此「醫療新知報導」為主題報導，以滿足
    民眾追求健康目的、及簡易獲得健康保健資訊。
(3)、原告身為一牙醫師，平時除專注在其本業上之知識及技術之追求外，亦以推廣正
    確保健牙齒等觀念為己志，因此，原告接受該雜誌之採訪，其目的僅在將其專業
    上之知識提供大眾參考，綜觀全文並無原告之地址、電話號碼，證明原告並無藉
    此宣傳業務之意。被告竟據此認原告違反醫療法為違法醫療之廣告，有事實認定
    上之誤解。
３、再按醫療法第六十一條第五款「醫療廣告不得藉採訪或報導為宣傳。」何謂「藉
    」採訪或報導為宣傳係屬一不確定法律概念，必須經由解釋之後方能將事實涵攝
    至法定要件進行法律之適用。本件訴願決定書中援引八十九年九月十五日衛署醫
    字第○八九○○一一六二一號函釋意旨「醫療廣告不得藉採訪或報導為宣傳，縱
    非醫療院所廣告刊載，惟其內容如涉有為醫療院所或醫師宣傳之情事，應屬違法
    醫療廣告。」即認系爭報導為違法醫療廣告，實嫌速斷。蓋何謂醫療廣告，醫療
    法第八條有定義性之規定，而醫療廣告如係藉採訪或報導為之，必須是行為人故
    意者為限才得處罰行為人，否則無論何人提及原告及原告之診所，原告即得負責
    ，原告豈不動輒得咎？被告不但誤認事實，又援引不當解釋，被告所為之行政處
    分即有重大違法不當之處。
４、又被告所言「本件係第三次刊登違規醫療廣告，顯見原告假借採訪或報導為宣傳
    之意甚為明顯，原告雖辯稱係雜誌採訪，依經驗法則，雜誌社應不可能無償且主
    動為原告多次刊登報導，且該報導之實質利益歸屬原告」等云云，均與事實不相
    符合，分述如下：
(1)、被告以原告收受處分書之次數，計算原告刊登違規醫療廣告之次數。惟原告前次
    受處分尚在爭訟中未確定，被告依此即認定「原告假借採訪或報導為宣傳之意甚
    為明顯」，其推論實嫌速斷。
(2)、又被告認依「經驗法則」雜誌社應不可能無償且主動為原告多次刊登報導，且該
    報導之實質利益歸屬原告等之推論，實屬經驗法則之誤用，認知與一般社會大眾
    之生活脫節，相距甚大。查現今台灣有所謂哈韓風，繼之而起者為一陣整型風潮
    ，此以整型皇后顧婕、人工美女李庭為代表人物，如之有媒體之推波助瀾，此二
    人遂為大眾所矚目。基於以上之原因，更多媒體遂以此為主題追蹤報導與此二人
    有關之醫療資訊。原告只因曾為此二人之牙醫師，所以媒體才會藉訪問顧婕以得
    相關之醫療情形，趕上這種「新聞熱」。因此，被告認雜誌社應不可能無償且主
    動為原告刊登報導，實為臆測之詞，其所謂之「經驗法則」更屬誤用。
(3)、況被告不查，該週刊前述採訪僅有一次，並非被告所說多次。被告於此亦有事實
    誤認之違法。
５、退萬步言，縱認該篇報導係屬醫療廣告而應依醫療法處罰原告，被告之裁量亦有
    不當之處。蓋被告裁處原告新臺幣十五萬元，係依八十六年三月二十六日衛署醫
    字第八六○六一三六號函關於違規醫療廣告處理原則而為處分。該處理原則增加
    原法律構成要件所無之要件，以行為人被處罰之次數另裁處較高之罰鍰，除考量
    時未考慮前次處分是否已確定，乃該裁量後之效果等同「累犯」，此為增加原構
    成要件外之條件，實有違反法律保留原則。該處理原則除僅以「初犯」或「累犯
    」為處罰額度訂定之標準外，並無其他準則。本件被告亦無就事實情節輕重處以
    原告適當之罰鍰，被告亦有裁量怠惰之裁量瑕疵。
６、醫療法為使民眾之醫療品質獲得保障，維護民眾身體健康權益，就「醫療廣告」
    之定義、廣告之範圍、廣告之方式分別於第八、六十、六十一、六十二條訂有規
    範，要求醫療機構利用傳播媒體，宣傳醫療業務以達招徠患者之醫療廣告不得任
    意為之。惟該法規制之對象僅限於醫療機構之醫療廣告，對於醫療機構以外之對
    象（例如新聞媒體）所為者，縱若可被評價為醫療廣告，而有增益醫療機構之業
    務者，該對象之行為是否得視為醫療機構之違法行為而處罰醫療診所，實有可議
    之處。
７、本件報導係該週刊為因應社會一股愛美潮流提供另一角度之整型之方式，即一方
    面介紹醫學常識，一方面提供藉正規修整牙齒之醫療方式，達附加整臉效果，實
    為媒體為引領風潮所為一舉數得之「醫療報導」，而非原告委刊之「醫療廣告」
    。按「醫療機構有關醫學新知或研究報告之發表或病人衛生教育、學術性刊物，
    未涉及招徠醫療業務者，不視為醫療廣告」，醫療法第六十二條第二項定有明文
    。原告接受該週刊之採訪是第一次，而且其目的在本於牙醫之身分告訴記者何謂
    「笑線」，並未涉及招徠醫療業務，不應視為醫療廣告。
８、被告擅自推定系爭報導為「廣告」，再以未經驗證之不當經驗法則推論其有「廣
    告利益」，且可歸利益於原告，誠屬推理上之誤謬。蓋任何「新聞」或「報導」
    之作用即在傳播，傳播之結果如可說是一種「廣告利益」，亦不過是一種附帶的
    效果，被告以此認定此為原告之醫療廣告，即有邏輯推理上之錯誤。被告認定事
    實違反論理法則及經驗法則，判斷結果與真相不符。
９、由於經濟蓬勃發展，生活水準大為提昇，民眾對於不再僅滿足於健康之保健，也
    有愈來愈多的民眾對於身體美型雕塑有興趣。因此，提供民眾以正規之醫療方式
    亦達整型之效果，實為符合時代所需，亦為社會的潮流趨勢，此即所以不斷有媒
    體如新聞、雜誌、廣播提供醫療經驗、醫療新知等。醫療法就醫療廣告之規制範
    圍應更精細，不應一昧之限制，進而不符合社會大眾之利益，應予修正。而原告
    接受系爭採訪報導之目的既為順同此一朝流，縱可認為係一「醫療廣告」，亦係
    符合醫療法第六十二條第二項之規定。被告不查，更進一步擴張解釋醫療法第六
    十一條之規定將醫療機構以外之對象（例如新聞媒體）所為之「報導」評價為醫
    療廣告，並視為醫療機構之違法行為而處罰醫療診所，適用法規不當。
１０、綜上所述，被告認事用法均有違誤，作成行政處分亦有形式上之瑕疵，退萬步以
    言，縱認原告違反醫療法第六十條第一項、第六十一條之規定，亦應審酌所有事
    實情節後，另為合法妥適之處分。為此，請判決如原告訴之聲明。
二、被告陳述：
１、相關法律依據及解釋：
(1)、按醫療法第八條規定：「本法所稱醫療廣告，係指利用傳播媒體，宣傳醫療業務
    ，以達招徠患者醫療為目的之行為。」第十條規定：「本法所稱衛生主管機關：
    在中央為行政院衛生署；在直轄市為直轄市政府；在縣（市）為縣（市）政府。
    」第六十條規定：「醫療廣告，其內容以左列事項為限：一、醫療機構之名稱、
    開業執照字號、地址、電話及交通路線。二、醫師之姓名、性別、學歷、經歷及
    其醫師、專科醫師、優生保健醫師證書字號。三、公務人員保險、勞工保險及其
    他非商業性保險之特約醫院、診所字樣。四、診療科別、病名及診療時間。五、
    開業、歇業、停業、復業、遷移及其年、月、日。六、其他經中央衛生主管機關
    公告容許登載或播放事項。利用廣播、電視之醫療廣告，在前項內容範圍內，得
    以口語化方式為之；惟應先經所在地直轄市或縣（市）衛生主管機關核准。」第
    六十一條規定：「醫療廣告，不得以左列方式為之：一、假借他人名義為宣傳。
    二、利用出售或贈與醫療刊物為宣傳。三、以公開祖傳秘方或公開答問為宣傳。
    四、摘錄醫學刊物內容為宣傳。五、藉採訪或報導為宣傳。六、與違反前條規定
    內容之廣告聯合或並排為宣傳。七、以其他不正當方式為宣傳。」第七十七條第
    一項規定：「違反．．．第六十條、第六十一條之規定或擅自變更核准之廣告內
    容者，處五千元以上五萬元以下罰鍰。．．．」第八十五條規定：「本法所定之
    罰鍰，於非財團法人之私立醫療機構，處罰其負責醫師。」
(2)、醫療法施行細則第四條規定：「本法第八條所稱傳播媒體，指廣播、電視、錄影
    節目帶、新聞紙、雜誌、傳單、海報、招牌、牌坊、電影片及其他傳播方法。」
    第五十三條規定：「本法第六十條第一項第四款所定醫療廣告之診療科別，以經
    衛生主管機關核准登記服務醫師之科別為限；其病名，以國際疾病傷害及死因分
    類規定或經所在地直轄市或縣（市）衛生主管機關核准者為限。」
(3)、行政院衛生署八十六年三月二十六日衛署醫字第八六○一六一三六號函釋：「違
    規醫療廣告處理原則一、違規廣告之處理：以每日為一行為，同日刊登數種報紙
    ，以每報為一行為，每一行為應處一罰。二、違規廣告次數之認定：以處分之次
    數計算，但同日刊登數種報紙或同日刊登（播）於報紙、有線電視、電腦網際網
    路之違規行為，若其廣告內容相同者，以一次計算；後處分之違規行為發生於前
    處分書送達之前者，不予計次。三、違規廣告處罰額度．．．第二次：處以二萬
    元罰鍰（折合新臺幣六萬元）．．．第三次：處以五萬元罰鍰（折合新臺幣十五
    萬元）．．．四、違規廣告之處罰對象：以醫療機構名義刊登者，處罰該醫療機
    構。違規醫療廣告刊登地址及電話者，經循址查明該址係醫療機構者，以該醫療
    機構刊登廣告處理。．．．」
(4)、八十六年九月一日衛署醫字第八六○四一七九四號函釋：「．．．說明．．．二
    、查醫療法施行細則第五十三條後段規定，本法第六十條第一項第四款所定醫療
    廣告之病名，依國際疾病傷害及死因分類之規定。．．．」
(5)、八十九年九月十五日衛署醫字第○八九○○一一六二一號函釋：「主旨：有關醫
    療廣告經報社出具證明，係報社之工商服務、產業動態報導，而非醫療院所廣告
    刊載．．．說明．．．二、依醫療法第六十一條第五款規定，醫療廣告不得以藉
    採訪或報導為宣傳之方式為之。本案所詢事項，該工商服務、產業動態報導，其
    內容如涉有為該醫療院所或醫師宣傳之情事，應屬違反上開醫療法規定之違法醫
    療廣告。」
(6)、臺北市政府九十年八月二十三日府秘二字第九○一○七九八一○○號公告：「主
    旨：公告本府主管業務委任事項，並自九十年九月一日起生效。依據：一、行政
    程序法第十五條。二、臺北市政府組織自治條例第二條規定第二項。公告事項：
    ．．．六、本府將下列業務委任本府衛生局，以該局名義執行之：．．．醫療法
    中有關本府權限事項。．．．」
２、原告負責之診所於事實欄所述時間及週刊刊登違規醫療廣告一則，此有系爭違規
    醫療廣告、臺北市大安區衛生所九十二年二月十四日北市安衛三字第○九二三○
    ○七五八○一號函及所附九十二年二月十四日約談原告之談話紀錄附卷可稽。被
    告依此，業將處分理由併於原處分事實欄中加以敘明，尚非如原告所指原處分未
    敘明理由。至原告主張從未委刊任何醫療廣告，接受該雜誌之採訪，其目的僅在
    將其專業上之知識提供大眾參考。按前揭醫療法第六十條第一項、同法施行細則
    第五十三條規定及行政院衛生署八十六年九月一日衛署醫字第八六○四一七九四
    號函釋，就醫療廣告之內容設有規範限制及明確釋示；又依前揭醫療法第六十一
    條第五款規定及行政院衛生署八十九年九月十五日衛署醫字第○八九○○一一六
    二一號函釋意旨，醫療廣告不得藉採訪或報導為宣傳，縱非醫療院所廣告刊載，
    惟其內容如涉有為醫療院所或醫師宣傳之情事，應屬違法醫療廣告。且原告對於
    接受雜誌記者採訪，應知或可得而知採訪內容將被刊登，原告對廣告刊登雖無直
    接故意責任，惟仍須負間接故意或過失責任，參照司法院釋字第二七五號解釋意
    旨，行為縱不出於故意，於其不能舉證證明自己無過失時，仍應受罰，是被告所
    為處分應屬合法。
３、系爭ＴＶＢＳ周刊刊登之廣告內容載有原告診所之名稱、原告與人合照相片四幀
    ，足見原告刊登廣告以達招徠病患為目的之違規事證明確，而系爭廣告，涉有為
    原告及其負責之診所宣傳之情事，其廣告利益歸屬原告，自應認屬原告之醫療廣
    告。又醫療業務有別於一般商品，為使民眾之醫療品質獲得保障，適當規範醫療
    廣告實有其必要性，是行政院衛生署乃函頒前揭函釋規定，作為各醫療機構刊登
    醫療廣告之準繩。故依論理法則及經驗法則原告刊登違規醫療廣告之事證洵堪認
    定，原告主張核不足採。
４、被告依行政院衛生署八十六年三月二十六日衛署醫字第八六○一六一三六號函釋
    之裁罰基準，審認原告第三次刊登違規醫療廣告，處以原告五萬元（折合新臺幣
    十五萬元）罰鍰之處分，揆諸首揭規定及函釋意旨，並無不合，應予維持。
５、綜上論結，被告所為行政處分揆諸首揭法令規定，應無不合，本件行政訴訟為無
    理由，請判決如被告答辯之聲明。
    理  由
一、按「簡易訴訟程序之裁判得不經言詞辯論為之。」行政訴訟法第二百三十三條第
    一項定有明文，合先敘明。
二、按醫療法第八條規定：「本法所稱醫療廣告，係指利用傳播媒體，宣傳醫療業務
    ，以達招徠患者醫療為目的之行為。」第十條規定：「本法所稱衛生主管機關：
    在中央為行政院衛生署；在直轄市為直轄市政府；在縣（市）為縣（市）政府。
    」第六十條規定：「醫療廣告，其內容以左列事項為限：一、醫療機構之名稱、
    開業執照字號、地址、電話及交通路線。二、醫師之姓名、性別、學歷、經歷及
    其醫師、專科醫師、優生保健醫師證書字號。三、公務人員保險、勞工保險及其
    他非商業性保險之特約醫院、診所字樣。四、診療科別、病名及診療時間。五、
    開業、歇業、停業、復業、遷移及其年、月、日。六、其他經中央衛生主管機關
    公告容許登載或播放事項。利用廣播、電視之醫療廣告，在前項內容範圍內，得
    以口語化方式為之；惟應先經所在地直轄市或縣（市）衛生主管機關核准。」第
    六十一條規定：「醫療廣告，不得以左列方式為之：一、假借他人名義為宣傳。
    二、利用出售或贈與醫療刊物為宣傳。三、以公開祖傳秘方或公開答問為宣傳。
    四、摘錄醫學刊物內容為宣傳。五、藉採訪或報導為宣傳。六、與違反前條規定
    內容之廣告聯合或並排為宣傳。七、以其他不正當方式為宣傳。」第七十七條第
    一項規定：「違反．．．第六十條、第六十一條之規定或擅自變更核准之廣告內
    容者，處五千元以上五萬元以下罰鍰。．．．」第八十五條規定：「本法所定之
    罰鍰，於非財團法人之私立醫療機構，處罰其負責醫師。」醫療法施行細則第四
    條規定：「本法第八條所稱傳播媒體，指廣播、電視、錄影節目帶、新聞紙、雜
    誌、傳單、海報、招牌、牌坊、電影片及其他傳播方法。」第五十三條規定：「
    本法第六十條第一項第四款所定醫療廣告之診療科別，以經衛生主管機關核准登
    記服務醫師之科別為限；其病名，以國際疾病傷害及死因分類規定或經所在地直
    轄市或縣（市）衛生主管機關核准者為限。」行政院衛生署八十六年三月二十六
    日衛署醫字第八六○一六一三六號函釋：「違規醫療廣告處理原則一、違規廣告
    之處理：以每日為一行為，同日刊登數種報紙，以每報為一行為，每一行為應處
    一罰。二、違規廣告次數之認定：以處分之次數計算，但同日刊登數種報紙或同
    日刊登（播）於報紙、有線電視、電腦網際網路之違規行為，若其廣告內容相同
    者，以一次計算；後處分之違規行為發生於前處分書送達之前者，不予計次。三
    、違規廣告處罰額度．．．第二次：處以二萬元罰鍰（折合新臺幣六萬元）．．
    ．(三)第三次：處以五萬元罰鍰（折合新臺幣十五萬元）．．．四、違規廣告之處
    罰對象：(一)以醫療機構名義刊登者，處罰該醫療機構。(二)違規醫療廣告刊登地址
    及電話者，經循址查明該址係醫療機構者，以該醫療機構刊登廣告處理。．．．
    」八十六年九月一日衛署醫字第八六○四一七九四號函釋：「．．．說明．．．
    二、查醫療法施行細則第五十三條後段規定，本法第六十條第一項第四款所定醫
    療廣告之病名，依國際疾病傷害及死因分類之規定。．．．」八十九年九月十五
    日衛署醫字第○八九○○一一六二一號函釋：「主旨：有關醫療廣告經報社出具
    證明，係報社之工商服務、產業動態報導，而非醫療院所廣告刊載．．．說明．
    ．．二、依醫療法第六十一條第五款規定，醫療廣告不得以藉採訪或報導為宣傳
    之方式為之。本案所詢事項，該工商服務、產業動態報導，其內容如涉有為該醫
    療院所或醫師宣傳之情事，應屬違反上開醫療法規定之違法醫療廣告。」臺北市
    政府九十年八月二十三日府秘二字第九○一○七九八一○○號公告：「主旨：公
    告本府主管業務委任事項，並自九十年九月一日起生效。依據：一、行政程序法
    第十五條。二、臺北市政府組織自治條例第二條規定第二項。公告事項：．．．
    六、本府將下列業務委任本府衛生局，以該局名義執行之：．．．(十)醫療法中有
    關本府權限事項。．．．」
三、本件原告係臺北市○○○路○段一六○巷四五號「好家庭牙醫診所」負責醫師，
    該診所於西元二○○三年二月一日至十四日在ＴＶＢＳ周刊第二七四期、第二七
    五期刊登「何謂笑線？根據留日牙醫博士甲○○醫師表示，．．．甲○○醫師認
    為，牙齒矯正稱的上是一勞永逸的『變臉改運』方法，．．．利用矯正牙齒，也
    可以達到笑臉迎人的『笑果』，你相信嗎？好家庭牙醫診所甲○○醫師，就利用
    『笑線』，讓好多人笑開懷，好運也滾滾而來。．．．」違規醫療廣告一則，經
    民眾於九十二年一月二十八日（收文日）向臺北市大安區衛生所檢舉，嗣經該所
    於九十二年二月十四日約談原告並製作談話紀錄後，以九十二年二月十四日北市
    安衛三字第○九二三○○七五八○一號函報請被告核辦。經被告審認原告第三次
    刊登違規醫療廣告，違反醫療法第六十條第一項及第六十一條第五款規定，乃依
    同法第七十七條第一項規定，以九十二年二月二十六日北市衛三字第○九二三○
    八六○五○○號行政處分書，處以原告五萬元（折合新臺幣十五萬元）罰鍰。原
    告不服，循序提起訴願及本件行政訴訟。
四、原告於本件行政訴訟中訴稱，被告於行政處分書中，對據以認定原告之行為違法
    之理由漏未記明，致原告無從防衛其權益。「醫療廣告」既為第六十、六十一條
    之構成要件之一，則處罰行為人應以行為人出於故意為要件。系爭報導核其性質
    乃屬「新聞」而非「廣告」，媒體常以此「醫療新知報導」為主題報導，原告接
    受該雜誌之採訪，其目的僅在將其專業上之知識提供大眾。醫療廣告如係藉採訪
    或報導為之，必須是行為人故意者為限，才得處罰行為人，否則無論何人提及原
    告及原告之診所，原告即須負責，原告豈不動輒得咎。被告以原告收受處分書之
    次數計算原告刊登廣告之次數，惟原告前次受處分尚在爭訟中，未確定。被告認
    依「經驗法則」雜誌社應不可能無償且主動為原告多次刊登報導，惟被告不查，
    該週刊前述採訪僅有一次。縱認該篇報導係屬醫療廣告，被告考量時未考慮前次
    處分是否已確定，該處理原則除僅以「初犯」或「累犯」為處罰額度訂定之標準
    外，並無其他準則，被告亦無就事情節輕重處以被告適當之罰鍰云云。惟查：
１、原告負責之診所於事實欄所述時間及週刊刊登違規醫療廣告一則，此有系爭違規
    醫療廣告、民眾檢舉函、臺北市大安區衛生所九十二年二月十四日北市安衛三字
    第○九二三○○七五八○一號函及所附九十二年二月十四日約談原告之談話紀錄
    附卷可稽。被告依此，業將處分理由併於原處分事實欄中加以敘明，尚非如原告
    所指原處分未敘明理由。
２、原告主張從未委刊任何醫療廣告，接受該雜誌之採訪，其目的僅在將其專業上之
    知識提供大眾參考。惟按前揭醫療法第六十條第一項、同法施行細則第五十三條
    規定及行政院衛生署八十六年九月一日衛署醫字第八六○四一七九四號函釋，就
    醫療廣告之內容設有規範限制及明確釋示；又依前揭醫療法第六十一條第五款規
    定及行政院衛生署八十九年九月十五日衛署醫字第○八九○○一一六二一號函釋
    意旨，醫療廣告不得藉採訪或報導為宣傳，縱非醫療院所廣告刊載，惟其內容如
    涉有為醫療院所或醫師宣傳之情事，應屬違法醫療廣告。且原告對於接受雜誌記
    者採訪，應知或可得而知採訪內容將被刊登，原告對廣告刊登雖無直接故意責任
    ，惟仍須負間接故意或過失責任，參照司法院釋字第二七五號解釋意旨，行為縱
    不出於故意，於其不能舉證證明自己無過失時，仍應受罰，是被告所為處分應屬
    合法。
３、系爭ＴＶＢＳ周刊刊登之廣告內容載有原告診所之名稱、原告與人合照相片四幀
    ，足見原告刊登廣告以達招徠病患為目的之違規事證明確，而系爭廣告，涉有為
    原告及其負責之診所宣傳之情事，其廣告利益歸屬原告，自應認屬原告之醫療廣
    告。又醫療業務有別於一般商品，為使民眾之醫療品質獲得保障，適當規範醫療
    廣告實有其必要性，是行政院衛生署乃函頒前揭函釋規定，作為各醫療機構刊登
    醫療廣告之準繩。故依論理法則及經驗法則原告刊登違規醫療廣告之事證洵堪認
    定，原告主張核不足採。
４、被告依行政院衛生署八十六年三月二十六日衛署醫字第八六○一六一三六號函釋
    之裁罰基準，審認原告第三次刊登違規醫療廣告，處以原告五萬元（折合新臺幣
    十五萬元）罰鍰之處分，揆諸首揭規定及函釋意旨，並無不合。
五、綜上所述，原告之陳詞均不可採，而被告審認原告第三次刊登違規醫療廣告，科
    處原告罰鍰五萬元（折合新臺幣十五萬元）之處分，揆諸首揭規定，並無違誤，
    訴願決定予以維持，亦無不合。原告徒執前詞，訴請撤銷訴願決定及原處分，並
    無理由，應予駁回。
六、本件事證已臻明確，兩造其餘攻擊防禦方法與本件判決結果不生影響，故不逐一
    論述，併此敘明。
據上論結，本件原告之訴為無理由，爰依行政訴訟法第二百三十三條第一項、第二百
三十六條、第一百九十五條第一項後段、第九十八條第三項前段判決如主文。
中    華    民    國      九十三      年      五      月      二十六    日
                              臺 北 高 等 行 政 法 院 第 一 庭
                                             法    官 吳慧娟
右為正本係照原本作成。
本件以訴訟事件所涉及之法律見解具有原則性者為限，始得於本判決送達後二十日內
向本院提出上訴狀並表明上訴理由，如已於本判決宣示後送達前提起上訴者，應於判
決送達後二十日內補具上訴理由（均按他造人數附繕本），且經最高行政法院許可後
方得上訴。
中    華    民    國      九十三      年      五      月      二十六    日
                                             書 記 官 劉道文
